【裁判字號】    92,易,1386
【裁判日期】    920828
【裁判案由】    傷害
【裁判全文】
臺灣高雄地方法院刑事判決                        九十二年度易字第一三八六號
    公  訴  人  臺灣高雄地方法院檢察署檢察官
    被      告  甲○○
右被告因傷害案件，經檢察官提起公訴（九十一年度偵字第二六九六八號），及移
併案審理（九十二年度偵字第四九八０號），本院判決如左：
    主  文
甲○○無罪。
    理  由
一、公訴意旨略以：緣陳于晴與王永清為夫妻關係，被告甲○○則為該二人之子，民
    國九十年五月九日十五時二十分許，陳于晴在高雄縣永安鄉○○路、維新路口，
    與告訴人乙○○發生車禍，陳于晴乃與王永清、被告甲○○及另一不詳年籍姓名
    之成年男子，先與告訴人乙○○至高雄縣警察局岡山分局永安分駐所協調並簽立
    和解書，再一同前往高雄縣永安鄉○○路附近協調賠償事宜。詎被告甲○○竟與
    陳于晴、王永清及該不詳年籍姓名成年男子，基於傷害人之身體之犯意聯絡，於
    當日十六時許，共同出手毆打告訴人乙○○，致告訴人乙○○受有背部挫傷、左
    上背部肌腱炎合併左上肢末稍感覺異常等傷害，因認被告甲○○涉犯刑法第二百
    七十七條第一項之傷害罪嫌。
二、按犯罪事實應依證據認定之，無證據不得推定其犯罪事實；又不能證明被告犯罪
    ，應諭知無罪之判決。刑事訴訟法第一百五十四條及第三百零一條分別定有明文
    。又按刑事訴訟法上所謂認定犯罪事實之證據，係指足以認定被告確有犯罪行為
    之積極證據而言，如未能發現相當證據或證據不足以證明，自不能以推測或擬制
    之方法，以為裁判基礎，最高法院二十九年上字第三一０五號及四十年台上字第
    八十六號分別著有判例；而認定不利於被告之事實，須依積極證據，苟積極證據
    不足為不利被告之認定時，即應為有利於被告之認定，更不必有何有利之證據，
    亦有最高法院三十年上字第八一六號判例可資參照。若證據資料在經驗科學上或
    論理法則上尚有對被告較為有利之存疑，而無從依其他客觀方法排除此項合理之
    可疑，即不得以此資料作為斷罪之基礎，且刑事訴訟制度受「倘有懷疑，則從被
    告之利益為解釋」、「被告應被推定為無罪」之原則所支配，故得為訴訟上之證
    明者，無論為直接或間接證據，須客觀上於一般人均不致有所懷疑而達於確信之
    程度者，始可據為有罪之認定，倘其證明尚未達於「確信」之程度，而有合理可
    疑存在時，即難據以為被告不利認定，換言之，在法律判斷上，即不能為被告有
    罪之認定。
三、公訴人認被告甲○○涉犯刑法第二百七十七條第一項傷害罪嫌，無非係以：(一)告
    訴人乙○○之指訴，證人朱秀娥於警訊中雖證稱並未親眼目擊雙方有無打鬥，但
    依其證詞可知雙方確有發生嚴重之爭執。(二)告訴人所提出之驗傷診斷書診斷日期
    分別係九十年七月十七至二十五日（建昌中醫診所）及九十年七月二十九日（正
    大醫院），距離遭毆打之時間已隔二月有餘，但非無證據能力，且證人王萬寶偵
    查中證稱：乙○○有拉起衣服給我看，手臂紅紅的，沒有腫起來，也無瘀血，是
    淡淡的，沒有很深等語，但王萬寶既非醫療事業人員，無法證明告訴人無受傷之
    事實。(三)證人及建昌中醫診所醫師陳慶忠、賴健男偵查中證稱：病歷上寫是二個
    月前受傷，是患者陳述，我們看是舊傷舊痛，患者說會痛我們就依其陳述記載或
    另再傷口壓一下等語；另證人即正大醫院醫師李鵬舉亦證稱：「他（告訴人）來
    看診時說左上背疼痛非常厲害，過勞及姿勢不正確、毆打都會造成這樣：：但依
    診斷書上無法判別哪一種原因造成，因無明顯內傷」、「外力的撞擊也有可能持
    續三個月的症狀」等語。綜合上述，告訴人既有於上開時間與被告發生爭執後，
    立即告知朱秀娥、王萬寶曾遭被告等人毆打，且當時身上呈現皮下充血之紅色狀
    ，並延至九十年七月間尚有疼痛難當之情形，應足認定告訴人指述為真等情，為
    其論罪之依據。
四、經查：
  (一)據證人即在高雄縣永安鄉○○路一二九之六號開設汽車輪胎定位事業之朱秀娥於
    警訊中陳稱：當天下午看見被告、陳于晴、王永清及告訴人四人在其店門前交談
    ，交談內容其不清楚，未久，告訴人跑至其辦公室旁供奉神明的客廳內，其便走
    過去向他們說年輕人不要在我的店內惹事，實際上雙方有無打架，其並未看見等
    語（九十年度偵字第一六二四七號卷第二頁），於本院九十一年易字第三０三六
    號陳于晴案件審理中證稱：「我確實沒有看到他們打架，因為我在辦公室裡面看
    電視，我只看到他們在講話」、「我看到的是他們在我的店外講話，因為當時是
    夏天，有開冷氣，我的店門有關閉，當時告訴人確實有跑到我所經營輪胎行內側
    的佛堂，但是佛堂和我的辦公室是有隔間的，我一直都在辦公室裡面，也沒有去
    問他做什麼」、「「我是在辦公室裡面把窗戶打開跟他們說不要鬧事這些話後，
    我就沒有再理會他們，後來他們雙方過一會兒就各自離開」等語明確（見該案卷
    第二四、二五頁），證人即在朱秀娥所經營之輪胎行工作之蔣偉文於警訊中亦陳
    稱：案發當日其有上班，因其常外出替客人補胎、換胎，不知店內有無發生糾紛
    等語（九十一年度偵續字第三號卷第五一頁），核與證人朱秀娥證稱：案發當日
    蔣偉文外出替人補胎不在店內等語相符（九十一年度偵續字第三號卷第五０頁）
    ，從而自證人朱秀娥及蔣偉文之證述，均無法證明告訴人確曾於前開時地遭被告
    等人毆打之事實。
  (二)又據證人即本件車禍處理員警王萬寶於偵查中結證稱：其係因同仁通知而至現場
    畫現場圖及拍照，陳于晴係與一女子共乘一部車，當場，陳于晴與告訴人在理論
    誰對誰錯，其並未聽見有何恐嚇、侮辱之言語，其後雙方至永安分駐所內談和解
    ，王永清及二位年輕人有至派出所了解情形，簽完和解書後，雙方約定至車行估
    價，在派出所內被告等人並未出言恐嚇告訴人，至陳于晴等人離開派出所後之情
    形，其不清楚；當天下午四時許，告訴人有打電話來，說王永清之語氣不好，要
    追打他，因為是使用行動電話，詳細內容其聽不清楚；過了一、二小時，告訴人
    到派出所來，表示遭王永清及二名年輕人毆打，其察看告訴人之傷勢，發現告訴
    人之身體、胸部及手肘有紅紅的，但並無受傷或瘀血，其有立即要告訴人去驗傷
    ，但告訴人之後並未再來派出所；其有至車行詢問情形，車行的人說只有聽到吵
    架聲，並未看見有人被打等語（九十年度發查字第二二八六號卷第一九、二０頁
    ），於九十一年度偵續字第三號案件偵查中證稱：告訴人之後再來派出所時，說
    話、走路均很正常，衣服並無被扯破痕跡，告訴人拉起衣服讓其察看，其看見告
    訴人手臂、肩膀紅紅的，沒有腫起來，也無瘀血，只是看起來紅紅的，是淡淡的
    ，沒有很深等語（該偵查卷第二０、二七頁），則據證人王萬寶之上開證詞，足
    認證人王萬寶係因告訴人之告知而得知被告等人毆打告訴人之事，證人王萬寶於
    案發當時既未在場，自難以其證詞遽認告訴人所稱遭被告等人毆打屬實。
  (三)告訴人固提出正大醫院、信安中醫醫院、建昌中醫診所之診斷證明書各一紙，用
    以證明其被毆打成傷之事實，惟建昌中醫診所之診斷證明書係記載：「應診日期
    九十年七月十七日至七月二十五日，病名：背部挫傷」，正大醫院之診斷證明書
    則記載：「應診日期九十年七月二十九日，病名：左上背部肌鍵炎合併左上肢末
    梢感覺異常」，信安中醫醫院之診斷證明書則記載：「應診日期九十年八月三十
    日，病名：左胸、左肩胛挫傷麻痛，左手掌麻、無力」（九十一年度偵續字第二
    二、一二、一三頁），該三紙診斷證明書所載應診日期分別為九十年七月十七日
    至同月二十五日、同年七月二十九日及同年八月三十日，距告訴人所指述之遭毆
    打日九十年五月九日，已相隔二至三月，則該三紙診斷書上所載傷勢，是否確如
    告訴人所言係九十年五月九日被毆打所致，已難輕信。況且，上開傷痛，並非醫
    學儀器檢驗或醫生診斷出之症狀，而係依告訴人之主訴而記載一節，分別經證人
    即建昌中醫診所醫師陳慶忠於偵查中證稱：病歷上記載二個月前受傷是依據患者
    陳述（同上卷第四七頁），及正大醫院醫師李鵬舉偵查中證稱：「（提示病歷及
    九十年八月八日之診斷書問：診斷書上所述，於病人應診時，胸上有無明顯外傷
    ？）沒有。他來看診時說左上背部疼痛非常厲害。過勞及姿勢不正確、毆打都會
    造成這樣，壓迫到神經而感覺異常、過勞、或某姿勢持續太久均會造成，但依診
    斷書尚無法判別哪一種原因造成，因無明顯外傷等語明確（同上卷第六四頁），
    上開診斷證明書既均為告訴人指稱遭被告等人毆打二個月後之看診記載，且係依
    告訴人之主訴而為症狀之記載，又無法判別係何種原因，或在何時所造成之疾病
    ，更與證人王萬寶所證述告訴人報案時僅是手臂、胸部看起來淡淡、紅紅的等情
    不符，自不能以之作為告訴人所指述係遭被告等毆打所造成之傷害之證明。
  (四)另檢視卷附之告訴人在正大醫院就診之病歷記載，告訴人曾於八十九年三月八日
    ，因皮膚皮下組織感染疾病，於八十九年十一月十八日，因關節疾患、精神系統
    疾病，於九十年六月一日，因急性扁桃腺炎、支氣管肺氣腫氣喘病，於同年六月
    十七日，因皮膚皮下組織疾病感染，於同年七月二十九日，因關節疾患、動脈微
    血管疾病及精神系統疾病，於同年八月一日及八月十日、十月二十九日，因精神
    系統疾病及關節疾病或糖尿病，而至該醫院看診（見九十一年度偵續字第三號卷
    第五八至六０頁），綜合上開告訴人就診治療等紀錄對照觀之，九十年六月十七
    日之皮膚皮下組織感染疾病，告訴人於本件案發前之八十九年三月八日即有此舊
    疾，且告訴人於本案發生前之八十九年十一月十八日起，即有精神系統方面之就
    診紀錄，而其所服用之精神系統疾病之藥物（神經肌肉鎮痛藥物），與其九十年
    七月二十九日門診所服用之藥物相同，足認告訴人所稱九十年七月二十九日之正
    大醫院驗傷診斷證明所載之肌鍵炎症狀，於八十九年十一月十八日即已發生。準
    此，更難以上開正大醫院之九十年七月二十九日之診斷證明書，證明其上所載傷
    勢確係遭人毆打所致之傷。
  (五)再查告訴人屢陳稱：案發當天下午受傷沒有去看醫生，到七月二十九日才去看醫
    生，因為當時沒有錢云云，然經審閱前開告訴人在正大醫院就診之病歷紀錄可知
    ，告訴人於案發後，並非於九十年七月二十九日始前往正大醫院就診，其於九十
    年六月一日及六月十七日均曾至該醫院就診，該二次就診症狀分別為急性扁桃腺
    炎、支氣管肺氣腫氣喘病，及皮膚皮下組織疾病感染，有該病歷影本在卷可參，
    衡以常情，告訴人如於九十年五月九日曾遭毆打成傷，則其於最接近受傷日之九
    十年六月一日及六月十七日至正大醫院就診時，理應有上述傷害之治療才是，何
    以均無上開受傷症狀之理？且證人李鵬舉亦證稱：告訴人九十年六月一日及六月
    七日是主訴感冒及皮膚疾病等語明確（同上卷第六四頁背面），是告訴人以正大
    醫院九十年八月八日月二十九日之診斷證明書指稱係其遭毆打所致之傷等情，尚
    難遽信。
  (六)綜上所述，證人朱秀娥、王萬寶、蔣偉文之證述均無法證明告訴人曾遭被告毆打
    ，且告訴人所提出之驗傷單亦不足以作為證明告訴人確係受被告毆打成傷之憑據
    ，從而檢察官所為起訴事實之訴訟上之證明，並未達一般之人均不致有所懷疑，
    而得確信為真實之程度，至為灼然，此外本院復查無其他積極證據足資證明被告
    有何公訴人所指之傷害犯行，其犯罪尚屬不能證明，依法自應為被告無罪之諭知
    。
五、至公訴人移送併案審理之九十二年度偵字第四九八０號案件，移送併辦意旨略以
    ：被告涉嫌於九十年五月九日十四時許，與陳于晴、王永清及某不詳年籍姓名成
    年男子，共同出手毆打告訴人乙○○，致告訴人乙○○受有背部挫傷等傷害，認
    被告涉犯傷害罪嫌，因該案件與本案屬同一案件，自得由本院併予審理，附此敘
    明。
據上論斷，應依刑事訴訟法第三百零一條第一項，判決如主文。
中      華      民      國    九十二    年      八      月    二十八    日
                                  臺灣高雄地方法院刑事第八庭
                                          法  官  黃  悅  璇
右正本證明與原本無異。
如不服本判決，應於判決送達後十日內，向本院提出上訴狀。
                                          書記官  沈      蘊
中    華    民    國      九十二      年      八      月    二十九      日


司法院資訊處製作；財團法人民間司法改革基金會備份。
